---
title: "otras_var_um_version2"
author: "Egon Iván Rost"
date: "02/06/2021"
output: html_document
    number_sections: true
---

```{r Setup}
rm(list = ls())
knitr::opts_chunk$set(echo = TRUE, warning = FALSE)
```

# R Markdown

Este es un archivo "R Markdown" con formato de salida HTML, para más información visitar: <http://rmarkdown.rstudio.com>. El lenguaje utilizado es R con el Entorno de Desarrollo Integrado (IDE) RStudio (R Core Team 2018, R: A language and environment for statistical computing, R Foundation for Statistical Computing, Vienna, Austria. URL https://www.R-project.org/). Si se ejecuta **Knit** desde el IDE se genera un documento que contiene la estructura general algorítmica y los resultados de los "chunks" (fragmentos de código) que lo conforman.

# Insumos

```{r Librerías - Funciones - Datos de Entrada}

install.packages("pacman")
#package::funcion
pacman::p_load(plyr, dplyr, cowplot, ggplot2, knitr, lubridate, naniar, readxl, stringdist, stringi, stringr, textclean)

colClean <- function(x){ colnames(x) <- base::gsub("\\[", "", colnames(x)); colnames(x) <- gsub("\\]", "", colnames(x)); x } #función para eliminar corchetes de los nombres de las columnas

input1 <- readxl::read_excel("tabla_um.xlsx", col_types = "text")

input1 <- colClean(input1)

input1 <- input1 %>% dplyr::rename("pastoreo_presencia" = "pastoreo1", "erosion_presencia" = "erosion2")

cols_num <- c("fecha_um1_year","fecha_um1_month", "fecha_um1_day", "hora_inicio_um1_hour", "hora_inicio_um1_minute", "hora_fin_um1_hour", "hora_fin_um1_minute", "rumbo_reloc", "no_personas_brigada", "altitud", "pendiente", "material_caido_transecta_norte_fino", "material_caido_transecta_norte_mediano", "material_caido_transecta_sur_fino", "material_caido_transecta_sur_mediano")
input1[cols_num] <- base::sapply(input1[cols_num], base::as.numeric)

input2 <- utils::read.csv("tabla_filtro.csv")
um_procesadas <- base::unique(input2$um_id_um)

input3 <- read.csv("estrato_forestal_puntual.csv")
um_monte_estepa <- unique(input3 %>% dplyr::filter(Nivel_II == "Estepa arbustiva") %>% dplyr::select(um_id_um))
um_monte_estepa <- um_monte_estepa$um_id_um

input4 <- read.csv("info_adicional.csv")

#subset de columnas de interes, algunas son todas NA y por eso se dropean (pastoreo2, pastoreo3, pastoreo4, pastoreo5, tipo_ganado5, tipo_ganado_qualifier5, formas_vida9, formas_vida_qualifier8, formas_vida_qualifier9, tipo_erosion3, pfnm_code6, pfnm_code7, pfnm_code8, pfnm_code9, pfnm_code10, pfnm_scientific_name6, pfnm_scientific_name7, pfnm_scientific_name8, pfnm_scientific_name9, pfnm_scientific_name10, pfnm_vernacular_name6, pfnm_vernacular_name7, pfnm_vernacular_name8, pfnm_vernacular_name9, pfnm_vernacular_name10)
tabla_UM <- base::subset(input1, select = -c(pastoreo2, pastoreo3, pastoreo4, pastoreo5, tipo_ganado5, tipo_ganado_qualifier5, formas_vida9, formas_vida_qualifier8, formas_vida_qualifier9, tipo_erosion3, pfnm_code6, pfnm_code7, pfnm_code8, pfnm_code9, pfnm_code10, pfnm_scientific_name6, pfnm_scientific_name7, pfnm_scientific_name8, pfnm_scientific_name9, pfnm_scientific_name10, pfnm_vernacular_name6, pfnm_vernacular_name7, pfnm_vernacular_name8, pfnm_vernacular_name9, pfnm_vernacular_name10, coordenadas_grilla_srs, coordenadas_referencia_lat_grados1, coordenadas_referencia_lat_minutos1, coordenadas_referencia_lat_segundos1, coordenadas_referencia_long_grados1, coordenadas_referencia_long_minutos1, coordenadas_referencia_long_segundos1,  coordenadas_referencia_latitude1, coordenadas_referencia_longitude1, coordenadas_referencia_coordinate1_srs, coordenadas_referencia_coordinate1_x, coordenadas_referencia_coordinate1_y, relocalizacion, rumbo_reloc, coordenadas_gps_lat_grados2, coordenadas_gps_lat_minutos2, coordenadas_gps_lat_segundos2, coordenadas_gps_long_grados2, coordenadas_gps_long_minutos2, coordenadas_gps_long_segundos2, coordenadas_gps_latitude2, coordenadas_gps_longitude2, coordenadas_gps_coordinate2_srs, coberturas_cob_arborea_77, coberturas_cob_arborea_77_unit_name, coberturas_cob_arborea_33, coberturas_cob_arborea_33_unit_name, coberturas_cob_arborea_total, coberturas_cob_arborea_total_unit_name, coberturas_cob_arbustivaa, coberturas_cob_arbustivaa_unit_name, coberturas_cob_inferiorr, coberturas_cob_inferiorr_unit_name, coberturas_cob_chaguar, coberturas_cob_chaguar_unit_name, fotografias_um1, fotografias_um2, fotografias_um3, track_file)) 

#tabla_UM <- tabla_UM[tabla_UM$id_um %in% um_procesadas, ]

base::length(unique(tabla_UM$id_um)) #chequeo simple de duplicados

dplyr::count(tabla_UM, region)
count(tabla_UM, province)

```

# Tidy-Wrangling

Tratamiento NA (conviene por variables)

Se realizan los procesos de limpieza y orden por conjunto de variables.

## Variables espaciales

```{r Variables espaciales, fig.width= 10}

espacial_vars <- subset(tabla_UM, select = c(id_um, region, province, coordenadas_grilla_x, coordenadas_grilla_y, coordenadas_gps_coordinate2_x, coordenadas_gps_coordinate2_y, altitud, pendiente, exposicion))

sapply(espacial_vars, function(x) base::sum(base::is.na(x))) #solo 4 NAs en hora_fin en horas y minutos
visdat::vis_miss(espacial_vars, sort_miss = TRUE) + labs(title = "NA en variables espaciales")

#se importa clasificacion por otbn
otbn_tab <- subset(input4, select = -c(coordenadas_grilla_X, coordenadas_grilla_Y, coordenadas_centro_parcela_X, coordenadas_centro_parcela_Y))
otbn_tab$province <- ifelse(otbn_tab$province == "6", "06", otbn_tab$province)

#se rectifica la forma de expresar las categorías
for (provincia in colnames(otbn_tab[4:26])){
       otbn_tab[provincia] <- sapply(otbn_tab[provincia], function(x) mgsub(x, c("1","2","3", "Amarillo", "Rojo"), c("I", "II", "III", "II", "I")))
}

#se aglutina todo en una sola columna
otbn_tab <- otbn_tab %>% dplyr::mutate(OTBN_categoria = case_when(
      province == "6" ~ baCat_cons,
      province == "10" ~ ctmCat_cons,
      province == "14" ~ cbaCat_cons,
      province == "18" ~ creCat_cons,
      province == "22" ~ chCAT_CONS,
      province == "26" ~ cbtCat_cons,
      province == "30" ~ erCAT_CONS,
      province == "34" ~ fsCat.26331,
      province == "38" ~ jjcat_OTBN,
      province == "42" ~ pmpCat_cons,
      province == "46" ~ lrjCat_cons,
      province == "50" ~ mdzCat_cons,
      province == "54" ~ misCat_cons,
      province == "58" ~ nqnCAT_CONS,
      province == "62" ~ rnCat_cons,
      province == "66" ~ saltaCat_cons,
      province == "70" ~ sjCATEGORIA,
      province == "74" ~ sltCAT_CONS,
      province == "78" ~ stcCAT_CONS,
      province == "82" ~ sfCat_cons_1,
      province == "86" ~ sdecat_cons,
      province == "90" ~ tcmCat_cons,
      province == "94" ~ tdfCat_cons))

#se arreglan algunas celdas sin información
count(otbn_tab, OTBN_categoria)
otbn_tab$OTBN_categoria <- ifelse(otbn_tab$OTBN_categoria == "" | is.na(otbn_tab$OTBN_categoria), "sin_categoria", otbn_tab$OTBN_categoria)

otbn_tab <- subset(otbn_tab, select = c(id_um, region, province, OTBN_categoria, join_crv))

espacial_vars <- plyr::join_all(list(espacial_vars, otbn_tab), by = c("id_um", "region", "province"), type = "inner")


#----ALTITUD----
#count(espacial_vars, altitud) #no se identifican valores atípicos, se  realiza validación utilizando las coordenadas y verificando con curvas de nivel del IGN.

#espacial_vars$validacion_altura <- ifelse((espacial_vars$altitud - espacial_vars$join_crv) < 300, "bien", "mal")
# dif_cvn <- (mean(espacial_vars$altitud, na.rm = TRUE)) - (mean(espacial_vars$join_crv, na.rm = TRUE))


#----PENDIENTE----
#count(espacial_vars, pendiente) 

espacial_vars <- espacial_vars %>% dplyr::mutate(pendiente_categoria = case_when(
      pendiente < 10 ~ "sin_pendiente",
      pendiente >= 10 & pendiente < 30 ~ "pendiente_suave",
      pendiente >= 30 & pendiente < 40 ~ "pendiente_moderada",
      pendiente >= 40 ~ "pendiente_fuerte"
      ))


#----EXPOSICION----
# count(espacial_vars, exposicion) #un solo valor atípico "-" #sujeto a revision de altitud y pendiente
espacial_vars$exposicion <- droplevels.factor(espacial_vars$exposicion, exclude = "-")

#----FIN DE CHUNK----

espacial_vars <- espacial_vars %>% rename("coordenadas_grilla_Y" = "coordenadas_grilla_x", "coordenadas_grilla_X" = "coordenadas_grilla_y", "coordenadas_centro_parcela_X" = "coordenadas_gps_coordinate2_x", "coordenadas_centro_parcela_Y" = "coordenadas_gps_coordinate2_y")

espacial_vars <- espacial_vars[, c(1:3, 5, 4, 6:8, 13, 10:11)]

```

## Variables tiempo

```{r Variables de fecha y tiempo, fig.width= 10}

tiempo_vars <- subset(tabla_UM, select = c(id_um, region, province, fecha_um1_year, fecha_um1_month, fecha_um1_day, hora_inicio_um1_hour, hora_inicio_um1_minute, hora_fin_um1_hour, hora_fin_um1_minute))

sapply(tiempo_vars, function(x) sum(is.na(x))) #solo 4 NAs en hora_fin en horas y minutos
vis_miss(tiempo_vars, sort_miss = TRUE) + labs(title = "NA en variables de tiempo")

count(tabla_UM, fecha_um1_year) #hay tres registros erróneos (con valor 9:18119085, 1011:86083049 y 12:86080079)

anios_muestreo <- c("2015","2016","2017","2018","2019","2020")
tiempo_vars$fecha_um1_year<- base::as.character(tiempo_vars$fecha_um1_year)
tiempo_vars$fecha_um1_year<- base::ifelse(tiempo_vars$fecha_um1_year %in% anios_muestreo, tiempo_vars$fecha_um1_year, base::unlist(sapply(tiempo_vars$fecha_um1_year, function(x) switch(stringr::str_sub(x, start= -2), "15" = "2015", "16" = "2016", "17" = "2017", "18" = "2018", "19" = "2019", "20" = "2020", NA)), use.names = FALSE))
#tiempo_vars %>% count(tiempo_vars$fecha_um1_year) #verificación

count(tiempo_vars, fecha_um1_month) #tiempo_vars %>% count(fecha_um1_month) #sin errores
count(tiempo_vars, fecha_um1_day) #sin errores
count(tiempo_vars, hora_inicio_um1_hour)# un registro para hora 0 y otro para 2
count(tiempo_vars, hora_fin_um1_hour) #un registro para hora 0
count(tiempo_vars, hora_inicio_um1_minute) #sin errores
count(tiempo_vars, hora_fin_um1_minute) #sin errores

#Package lubridate
tiempo_vars$fecha_um1_year <- as.numeric(tiempo_vars$fecha_um1_year)

tiempo_vars$inicio_relevamiento <- lubridate::make_datetime(tiempo_vars$fecha_um1_year, tiempo_vars$fecha_um1_month, tiempo_vars$fecha_um1_day, tiempo_vars$hora_inicio_um1_hour, tiempo_vars$hora_inicio_um1_minute)

tiempo_vars$fin_relevamiento <- make_datetime(tiempo_vars$fecha_um1_year, tiempo_vars$fecha_um1_month, tiempo_vars$fecha_um1_day, tiempo_vars$hora_fin_um1_hour, tiempo_vars$hora_fin_um1_minute)

tiempo_vars$duracion_relevamiento <- lubridate::as.duration(tiempo_vars$fin_relevamiento - tiempo_vars$inicio_relevamiento)

count(tiempo_vars, duracion_relevamiento) #existen 7 NA, registros de muy largas horas (puede ser que se empezó a medir desde el acceso a la UM) y 11 registros con tiempo negativo)
tiempo_vars$duracion_relevamiento <- ifelse(tiempo_vars$duracion_relevamiento <= 0, NA, tiempo_vars$duracion_relevamiento)
#tiempo_vars$duracion_relevamiento <- as.duration(tiempo_vars$duracion_relevamiento) #puede eliminarse para dejar en tipo numerico en segundos
#iempo_vars %>% count(duracion_relevamiento) #verificacion

tiempo_vars$nombre_dia_relevamiento <- base::as.factor(stringi::stri_trans_general(base::tolower(lubridate::wday(tiempo_vars$inicio_relevamiento, label = TRUE, abbr = FALSE)),"Latin-ASCII"))

tiempo_vars <- tiempo_vars %>% rename("fecha_um_anio" = "fecha_um1_year", "fecha_um_mes" = "fecha_um1_month", "hora_inicio_um" = "hora_inicio_um1_hour", "hora_fin_um" = "hora_fin_um1_hour", "duracion_relevamiento_segundos" = "duracion_relevamiento")

tiempo_vars <- subset(tiempo_vars, select = -c(fecha_um1_day, hora_inicio_um1_minute, hora_fin_um1_minute))

```


## Variables brigada

Datos provenientes de la brigada

```{r Subset y nombre de jefe/no_personas brigada, fig.width= 10}

brigada_vars <- subset(tabla_UM, select = c(id_um, region, province, jefe_brigada, no_personas_brigada, instrumental_diametros, instrumental_alturas , datos_referencia, observaciones_um))

sapply(brigada_vars, function(x) sum(is.na(x))) #NAs particularmente no trascendentes.
vis_miss(brigada_vars, sort_miss = TRUE) + labs(title = "NA en variables de la brigada")

#----NOMBRES JEFES DE BRIGADA----
count(brigada_vars, jefe_brigada) #hay que homogeneizar los nombres, y tratar los registros raros
nombres_jefes <- c("Abel", "Carlos", "Pablo", "David", "Eduardo", "Felipe")
#Package stringi para sacar acentos y normalizar el string
#Package textclean para sacar escapes /n de los strings
brigada_vars$jefe_brigada <- textclean::replace_white(stri_trans_general(tolower(brigada_vars$jefe_brigada),"Latin-ASCII"))
#Package stringdist
#loop para normalizar nombres similares, metodo Jaro-Winkler
for (jefe in nombres_jefes) {
  brigada_vars$jefe_brigada <- ifelse(stringdist::stringsim(brigada_vars$jefe_brigada,tolower(jefe), method = "jw") < 0.85, brigada_vars$jefe_brigada, jefe) }
  
#count(brigada_vars, jefe_brigada) #Verificacion
#nombres_jefes[-which(nombres_jefes %in% brigada_vars$jefe_brigada)] #Verificacion

#intercambia de lugar nombre y apellido
brigada_vars$jefe_brigada[-which(brigada_vars$jefe_brigada %in% nombres_jefes)] <- base::sub("(\\w+)\\s(\\w+)","\\2 \\1", brigada_vars$jefe_brigada[-which(brigada_vars$jefe_brigada %in% nombres_jefes)])

for (jefe in nombres_jefes) {
  brigada_vars$jefe_brigada <- ifelse(stringsim(brigada_vars$jefe_brigada,tolower(jefe), method = "jw") < 0.85, brigada_vars$jefe_brigada, jefe) }

count(brigada_vars, jefe_brigada) #Verificacion
#nombres_jefes[-which(nombres_jefes %in% brigada_vars$jefe_brigada)] #Verificacion
brigada_vars %>% dplyr::group_by(province) %>% count(jefe_brigada) #Verificacion de consistencia final presencia de cada jefe de brigada por provincia


#----CANTIDAD PERSONAS BRIGADA----
count(brigada_vars, no_personas_brigada) #tres registros de 0 y uno de 1, un registro de 14 personas pero puede ser capacitacion conjunta, por defecto se cambia a mínimo 2 integrantes de brigada.
brigada_vars$no_personas_brigada <- ifelse(brigada_vars$no_personas_brigada == 0 | brigada_vars$no_personas_brigada == 1 | is.na(brigada_vars$no_personas_brigada), 2, brigada_vars$no_personas_brigada)

count(brigada_vars, no_personas_brigada) #Verificacion
atipicos_personas_brigada <- brigada_vars %>% filter(no_personas_brigada > 4) #se define 1 outlier (14 personas), el resto es probable dada la región de registro con parcelas de díficil acceso
brigada_vars$no_personas_brigada[brigada_vars$no_personas_brigada == 14] <- 4


```

```{r Instrumentales de medicion, datos de referencia para el acceso y observaciones}

#----INSTRUMENTALES DE MEDICION----
brigada_vars %>% count(instrumental_diametros, instrumental_alturas)#mismo tratamiento que nombre de jefes de brigada

brigada_vars$instrumental_diametros <- replace_white(stri_trans_general(tolower(brigada_vars$instrumental_diametros),"Latin-ASCII"))
brigada_vars$instrumental_alturas <- replace_white(stri_trans_general(tolower(brigada_vars$instrumental_alturas),"Latin-ASCII"))

instrumentos <- c("cinta", "cinta y forcipula", "cinta diametrica", "cinta metrica", "forcipula", "clinometro", "hipsometro","Leica Disto D510", "vara", "vertex", "distanciometro", "vara y vertex", "vara y clinometro", "relascopio" )

for (instrumento in instrumentos) {
  brigada_vars$instrumental_diametros <- ifelse(stringsim(brigada_vars$instrumental_diametros,tolower(instrumento), method = "jw") < 0.85, brigada_vars$instrumental_diametros, instrumento)
  brigada_vars$instrumental_alturas <- ifelse(stringsim(brigada_vars$instrumental_alturas,tolower(instrumento), method = "jw") < 0.8, brigada_vars$instrumental_alturas, instrumento)}

count(brigada_vars, instrumental_diametros) #Verificacion
count(brigada_vars, instrumental_alturas) #Verificacion

brigada_vars$instrumental_diametros<- ifelse(brigada_vars$instrumental_diametros %in% instrumentos, brigada_vars$instrumental_diametros, unlist(sapply(brigada_vars$instrumental_diametros, function(x) switch(x, "cinta d-m" = "cinta", "cinta d - m" = "cinta", "cinta dapera" = "cinta diametrica","cinta dendrometrica" = "cinta diametrica", "cinta diam" = "cinta diametrica", "cinta diam." = "cinta diametrica", "cinta diametrica y calibre" = "calibre y cinta diametrica", "cinta diametrica. forcipula" = "cinta diametrica y forcipula" ,"cinta metrica (conversion pi=3.14)" = "cinta metrica", "cinta, calibre y forcipula" = "calibre y cinta y forcipula", "cinta, forcipula y calibre" = "calibre y cinta y forcipula", "dapera" = "forcipula", "diametrica" = "cinta diametrica", "forcipula-cinta metrica" = "cinta metrica y forcipula", "forcipula - cinta diametrica" = "cinta diametrica y forcipula", "forcipula 60 cm cinta diametro" = "cinta diametrica y forcipula", "forcipula dap <45. cinta diametrica dap >45" = "cinta diametrica y forcipula", "forcipula y cinta dendrometrica." = "cinta diametrica y forcipula", "forcipula y cinta diametrica" = "cinta diametrica y forcipula", "forcipula y cinta diametrica." = "cinta diametrica y forcipula", "forcipula y cinta metrica" = "cinta metrica y forcipula", "forcipula, cinta d - m." = "cinta diametrica y forcipula", "forcipula, cinta diametrica" = "cinta diametrica y forcipula", "forcipula, cinta diametrica, calibre" = "calibre y cinta diametrica y forcipula", "forcipula, cinta metrica y calibre" = "calibre y cinta metrica y forcipula", "forcipula, cinta y calibre" = "calibre y cinta y forcipula", "forcipula, cinta, calibre" = "calibre y cinta y forcipula", "frocipula y cinta diametrica" = "cinta diametrica y forcipula","forcipula-cinta d-m" = "cinta diametrica y forcipula", "forcipula / cinta d-m" = "cinta diametrica y forcipula", "forcipula cinta diametrica" = "cinta diametrica y forcipula", "forcipula de 60 cm" = "forcipula", "forcipula y calibre" = "calibre y forcipula", "forcipula y cinta" = "cinta y forcipula", "forcipula y cinta d-m" = "cinta diametrica y forcipula", "forcipula y cinta." = "cinta y forcipula", "forcipula, cinta d-m" = "cinta diametrica y forcipula", "forcipula. cinta d-m" = "cinta diametrica y forcipula", "forcipula/cinta d-m" = "cinta diametrica y forcipula", "frocipula y cinta diametrica." = "cinta diametrica y forcipula", NA)), use.names = FALSE))

count(brigada_vars, instrumental_diametros) #Verificacion

brigada_vars$instrumental_diametros[brigada_vars$instrumental_diametros == "clinometro" | brigada_vars$instrumental_diametros == "hipsometro" | brigada_vars$instrumental_diametros == "vertex"] <- NA

brigada_vars$instrumental_alturas<- ifelse(brigada_vars$instrumental_alturas %in% instrumentos, brigada_vars$instrumental_alturas, unlist(sapply(brigada_vars$instrumental_alturas, function(x) switch(x, "cinometro- pertiga" = "clinometro y vara", "cinta, clinometro e hipsometro" = "cinta y clinometro y hipsometro", "clinimetro - vara" = "clinometro y vara", "clinmetro-pertiga" = "clinometro y vara", "clinom. suunto + distanciometro" = "clinometro y distanciometro", "clinometro - vara - leica disto d510." = "clinometro y distanciometro y vara", "clinometro y cinta metrica" = "cinta metrica y clinometro", "clinometro, cinta metrica" = "cinta metrica y clinometro", "clinometro, disto leica d510." = "clinometro y distanciometro", "clinometro, hipsometro, cinta" = "cinta y clinometro y hipsometro", "clinometro, vara y vertex" = "clinometro y hipsometro y vara", "clinometro, vara y vertex." = "clinometro y hipsometro y vara", "clinometro, vara, leica disto d 510." = "clinometro y distanciometro y vara", "clinometro. leica disto d510." = "clinometro y distanciometro", "clinometro. vara. distanciometro leica d510." = "clinometro y distanciometro y vara", "clinometrp - pertiga" = "clinometro y vara", "clinomro-varaet" = "clinometro y vara", "clinoometro y pertiga" = "clinometro y vara", "cluinometro e hipsometro." = "clinometro y hipsometro", "diametrica, vara." = "vara", "distanciometro leica disto d510-vara" = "distanciometro", "nikkon forestry" = "hipsometro", "nikon" = "hipsometro", "nikon y vertex" = "hipsometro", "pertiga, clinometro" = "clinometro y vara", "regla" = "vara", "regla calibrada" = "vara", "regla draduada" = "vara", "regla graduada" = "vara", "vale - leica disto d510." = "distanciometro", "vara- distanciometro leica d510" = "distanciometro y vara", "vara - distanciometro leica d510" = "distanciometro y vara", "vara - leica disti d510." = "distanciometro y vara", "vara - leica disto d 510." = "distanciometro y vara", "vara - leica disto d510" = "distanciometro y vara", "vara - leica disto d510." = "distanciometro y vara", "vara - relascopio" = "relascopio y vara", "vara de altura" = "vara", "vara telescopica" = "vara", "vara y clinometro" = "clinometro y vara", "vara y disto leica d510." = "distanciometro y vara", "vara y leica disto d510." = "distanciometro y vara", "vara y vertex" = "hipsometro y vara", "vara, clinometro, disto leica d510." = "clinometro y distanciometro y vara", "vara. clinometro. distanciometro leica d510" = "clinometro y distanciometro y vara", "vara. leica disto d510." = "distanciometro y vara", "vara/relascopio" = "relascopio y vara", NA)), use.names = FALSE))

count(brigada_vars, instrumental_alturas) #Verificacion

brigada_vars$instrumental_alturas[brigada_vars$instrumental_alturas == "cinta y forcipula"] <- "cinta"
brigada_vars$instrumental_alturas[brigada_vars$instrumental_alturas == "Leica Disto D510"] <- "distanciometro"
brigada_vars$instrumental_alturas[brigada_vars$instrumental_alturas == "vertex"] <- "hipsometro"

# count(brigada_vars, instrumental_alturas) #Verificacion

#----DATOS DE REFERENCIA Y OBSERVACIONES----
#normalizacion y reasignacion de los campos NA de datos de referencia y observaciones
brigada_vars$datos_referencia <- replace_white(stri_trans_general(tolower(brigada_vars$datos_referencia),"Latin-ASCII"))
brigada_vars$datos_referencia[is.na(brigada_vars$datos_referencia)] <- "sin datos"
brigada_vars$datos_referencia <- sapply(brigada_vars$datos_referencia, function (x) gsub(",", " - ", x)) #reemplazar las comas y punto_y_coma para no ocasionar problemas con formato CSV
brigada_vars$datos_referencia <- sapply(brigada_vars$datos_referencia, function (x) gsub(";", " - ", x))

brigada_vars$observaciones_um <- replace_white(stri_trans_general(tolower(brigada_vars$observaciones_um),"Latin-ASCII"))
brigada_vars$observaciones_um[is.na(brigada_vars$observaciones_um)] <- "sin observaciones"
brigada_vars$observaciones_um <- sapply(brigada_vars$observaciones_um, function (x) gsub(",", " - ", x)) #reemplazar las comas y punto_y_coma para no ocasionar problemas con formato CSV
brigada_vars$observaciones_um <- sapply(brigada_vars$observaciones_um, function (x) gsub(";", " - ", x))

```



## Variables sitio

Existio un cambio en 2018 de encuesta, por eso existen multiples variables asociadas a la misma dimension y se deben normalizar los campos.
Ganado: 1-Bovino, 2-Equino, 3-Caprino, 4-Ovino, 5-Otro.

```{r Datos de sitio, fig.width = 15, fig.height = 8}


sitio_vars <- subset(tabla_UM, select = c(id_um, region, province, tipo_paisaje, salinidad, incendios, pastoreo_presencia, tipo_ganado1, tipo_ganado2, tipo_ganado3, tipo_ganado4, tipo_ganado_qualifier1, tipo_ganado_qualifier2, tipo_ganado_qualifier3, tipo_ganado_qualifier4, ganado_bovino, ganado_ovino, ganado_caprino, ganado_equino, ganado_otro, ganado_otro_specify, erosion_presencia, tipo_erosion1, tipo_erosion2, erosion_rev_fisica, erosion_rev_eolica, erosion_rev_hidrica, material_caido_transecta_norte_fino, material_caido_transecta_norte_mediano, material_caido_transecta_sur_fino, material_caido_transecta_sur_mediano))

cols_num <- c("incendios","pastoreo_presencia", "erosion_presencia")
sitio_vars[cols_num] <- sapply(sitio_vars[cols_num],as.numeric)

cols_logi <- c("incendios","pastoreo_presencia", "ganado_bovino", "ganado_ovino", "ganado_caprino", "ganado_equino", "ganado_otro", "erosion_presencia", "erosion_rev_fisica", "erosion_rev_eolica", "erosion_rev_hidrica")
sitio_vars[cols_logi] <- sapply(sitio_vars[cols_logi], base::as.logical)

cols_factor <- c("tipo_paisaje", "salinidad", "tipo_ganado1", "tipo_ganado2", "tipo_ganado3", "tipo_ganado4", "tipo_erosion1", "tipo_erosion2") #"exposicion" (falta)
sitio_vars[cols_factor] <- sapply(sitio_vars[cols_factor],as.factor)

sapply(sitio_vars, function(x) sum(is.na(x))) #NAs abundantes en algunas variables por cambio de modelo de encuesta
visdat::vis_miss(sitio_vars, sort_miss = TRUE) + labs(title = "NA en variables de sitio")


#----PAISAJE----
sitio_vars$tipo_paisaje <- as.factor(unlist(sapply(sitio_vars$tipo_paisaje, function(x) switch(x, "1" = "llano", "2" = "colinado", "3" = "montanoso", "4" = "duna", "5" = "depresion", "6" = "serrano", x)), use.names = FALSE))

#----SALINIDAD----
count(sitio_vars, salinidad) #sin mayores anomalías
sitio_vars$salinidad <- as.factor(unlist(sapply(sitio_vars$salinidad, function(x) switch(x, "1" = "ausencia", "2" = "presencia", "3" = "presencia fuerte", NA)), use.names = FALSE))

#----INCENDIOS----
count(sitio_vars, incendios) #sin mayores anomalías

#----GANADO----
#Ganado: dejar columna presencia T o F, luego convertir las demas T o F del nuevo diseño de la encuesta y adaptar lo viejo para una sola columna donde se especifique el tipo de ganado (incluye a los casos de "otro"). 

sitio_vars$pastoreo_presencia <- ifelse(is.na(sitio_vars$pastoreo_presencia) & (sitio_vars$ganado_bovino == TRUE | sitio_vars$ganado_ovino == TRUE | sitio_vars$ganado_caprino == TRUE | sitio_vars$ganado_equino == TRUE | sitio_vars$ganado_otro == TRUE), TRUE, sitio_vars$pastoreo_presencia)

sitio_vars$pastoreo_presencia <- ifelse(is.na(sitio_vars$pastoreo_presencia) & (sitio_vars$ganado_bovino == FALSE & sitio_vars$ganado_ovino == FALSE & sitio_vars$ganado_caprino == FALSE & sitio_vars$ganado_equino == FALSE & sitio_vars$ganado_otro == FALSE), FALSE, sitio_vars$pastoreo_presencia) #se hacen los dos casos por separado (T | F) para no perder los potenciales NAs.

clasif_ganado_nuevo <- c("ganado_bovino", "ganado_equino", "ganado_caprino", "ganado_ovino", "ganado_otro")
clasif_ganado_viejo <- c("tipo_ganado1", "tipo_ganado2", "tipo_ganado3", "tipo_ganado4")
i <- 0 #factors_ganado <- c("1", "2", "3", "4", "5")
for (ganado_nuevo in clasif_ganado_nuevo){
  i <- i + 1
    for (ganado_viejo in clasif_ganado_viejo){
     sitio_vars[ganado_nuevo] <- sapply(sitio_vars[ganado_nuevo], function(x) ifelse(is.na(x) & sitio_vars[ganado_viejo] == base::as.character(i), TRUE, x))
    }
}

count(sitio_vars, ganado_otro_specify) 
sitio_vars %>% count(tipo_ganado_qualifier1, tipo_ganado_qualifier2, tipo_ganado_qualifier3, tipo_ganado_qualifier4)


sitio_vars$ganado_otro_specify <- ifelse(is.na(sitio_vars$ganado_otro_specify) & (!is.na(sitio_vars$tipo_ganado_qualifier1)), sitio_vars$tipo_ganado_qualifier1, ifelse(!is.na(sitio_vars$tipo_ganado_qualifier2), sitio_vars$tipo_ganado_qualifier2, ifelse(!is.na(sitio_vars$tipo_ganado_qualifier3), sitio_vars$tipo_ganado_qualifier3, ifelse(!is.na(sitio_vars$tipo_ganado_qualifier4), sitio_vars$tipo_ganado_qualifier4, sitio_vars$ganado_otro_specify))))

count(sitio_vars, ganado_otro_specify) #verificacion

sitio_vars$ganado_otro_specify <- replace_white(stri_trans_general(tolower(sitio_vars$ganado_otro_specify),"Latin-ASCII"))

otro_ganado <- c("corzuela", "anta", "asnal", "bufalo", "ciervo", "guanaco", "guazuncho", "liebre", "porcino", "tapir","venado")

for (ganado in otro_ganado) {
  sitio_vars$ganado_otro_specify <- ifelse(stringsim(sitio_vars$ganado_otro_specify,tolower(ganado), method = "jw") < 0.85, sitio_vars$ganado_otro_specify, ganado) }

sitio_vars$ganado_otro_specify<- ifelse(sitio_vars$ganado_otro_specify %in% otro_ganado, sitio_vars$ganado_otro_specify, unlist(sapply(sitio_vars$ganado_otro_specify, function(x) switch(x, "animal nativo, corzuela" = "corzuela", "bubalino" = "bufalo", "cervido" = "ciervo", "cervidos" = "ciervo", "ciervo axis" = "ciervo", "ciervo axis." = "ciervo", "corzuela. tapir. oso hormiguero" = "corzuela y tapir", "ramoneo por liebre" = "liebre", "sin definir" = "sin especificar", "tapir (oso hormiguero)" = "tapir", "tapir. corzuelas" = "corzuela y tapir", "uso familiar" = "sin especificar", "vacuno, ciervo." = "ciervo", x)), use.names = FALSE))

count(sitio_vars, ganado_otro_specify) #verificacion

sitio_vars$ganado_bovino[sitio_vars$ganado_otro_specify == "vacuno"] <- TRUE
sitio_vars$ganado_otro[sitio_vars$ganado_otro_specify == "vacuno"] <- FALSE
sitio_vars$ganado_otro_specify[sitio_vars$ganado_otro_specify == "vacuno"] <- NA


#----EROSION----
#Mismo tratamiento que presencia_ganado

count(sitio_vars, erosion_presencia) 
sitio_vars %>% count(tipo_erosion1, tipo_erosion2)
sitio_vars %>% count(erosion_rev_fisica, erosion_rev_eolica, erosion_rev_hidrica)

sitio_vars$erosion_presencia <- ifelse(is.na(sitio_vars$erosion_presencia) & (sitio_vars$erosion_rev_fisica == TRUE | sitio_vars$erosion_rev_eolica == TRUE | sitio_vars$erosion_rev_hidrica == TRUE), TRUE, sitio_vars$erosion_presencia)

sitio_vars$erosion_presencia <- ifelse(is.na(sitio_vars$erosion_presencia) & (sitio_vars$erosion_rev_fisica == FALSE & sitio_vars$erosion_rev_eolica == FALSE & sitio_vars$erosion_rev_eolica == FALSE), FALSE, sitio_vars$erosion_presencia) #se hacen los dos casos por separado (T | F) para no perder los potenciales NAs.

clasif_erosion_nuevo <- c("erosion_rev_hidrica", "erosion_rev_eolica", "erosion_rev_fisica")
clasif_erosion_viejo <- c("tipo_erosion1", "tipo_erosion2")
i <- 0 #factors_erosion <- c("1" = "hidrica", "2" = "eolica", "3" = "fisica")
for (erosion_nuevo in clasif_erosion_nuevo){
  i <- i + 1
    for (erosion_viejo in clasif_erosion_viejo){
     sitio_vars[erosion_nuevo] <- sapply(sitio_vars[erosion_nuevo], function(x) ifelse(is.na(x) & sitio_vars[erosion_viejo] == as.character(i), TRUE, x))
    }
}

# count(sitio_vars, erosion_presencia) #verificacion
# sitio_vars %>% count(erosion_rev_fisica, erosion_rev_eolica, erosion_rev_hidrica) #verificacion


#----MATERIAL CAIDO (SIN EL GRUESO)----
count(sitio_vars, material_caido_transecta_norte_fino) #es dificil de evaluar, todos los valores podrían ser posibles
count(sitio_vars, material_caido_transecta_norte_mediano) #sin anomalias
count(sitio_vars, material_caido_transecta_sur_fino) #es dificil de evaluar, todos los valores podrían ser posibles
count(sitio_vars, material_caido_transecta_sur_mediano) #sin anomalias

#library(cowplot)
cowplot::plot_grid(sitio_vars %>% ggplot(aes(x=material_caido_transecta_norte_fino)) + geom_freqpoly() , sitio_vars %>% ggplot(aes(x=material_caido_transecta_norte_mediano)) + geom_freqpoly(),  sitio_vars %>% ggplot(aes(x=material_caido_transecta_sur_fino)) + geom_freqpoly(), sitio_vars %>% ggplot(aes(x=material_caido_transecta_sur_mediano)) + geom_freqpoly())


##----FIN DE CHUNK----
sitio_vars <- sitio_vars %>% rename("salinidad_presencia" = "salinidad", "incendios_rastros" = "incendios", "ganado_otro_tipo" = "ganado_otro_specify", "erosion_hidrica_presencia" = "erosion_rev_hidrica", "erosion_eolica_presencia" = "erosion_rev_eolica", "erosion_fisica_presencia" = "erosion_rev_fisica")

sitio_vars <- subset(sitio_vars, select = -c(tipo_ganado1, tipo_ganado2, tipo_ganado3, tipo_ganado4,tipo_ganado_qualifier1, tipo_ganado_qualifier2, tipo_ganado_qualifier3, tipo_ganado_qualifier4, tipo_erosion1, tipo_erosion2))

```



## Variables biodiversidad UM

Existio un cambio en 2018 de encuesta, por eso existen multiples variables asociadas a la misma dimension y se deben normalizar los campos.

formas_vida: 0-Ausencia, 1-Helechos, 2-Cactaceas, 3-Epifitas, 4-Briofitas, 5-Lianas, 6-Orquideas, 7-Gramineas, 8-Otras. 

Para PFNM se trabaja con el nombre científico solamente, el resto de las columnas de código (pfnm_code) y nombre vulgar (pfnm_vernacular_name1) se pueden descartar.

```{r Datos de biodiversidad en UM, fig.width = 15, fig.height = 8}


bio_vars <- subset(tabla_UM, select = c(id_um, region, province, formas_vida1, formas_vida2, formas_vida3, formas_vida4, formas_vida5, formas_vida6, formas_vida7, formas_vida8, formas_vida_qualifier1, formas_vida_qualifier2, formas_vida_qualifier3, formas_vida_qualifier4, formas_vida_qualifier5, formas_vida_qualifier6, formas_vida_qualifier7, pfnm_scientific_name1, pfnm_scientific_name2, pfnm_scientific_name3, pfnm_scientific_name4, pfnm_scientific_name5))

sapply(bio_vars, function(x) sum(is.na(x))) #NAs abundantes en algunas variables debido al modelo de encuesta
visdat::vis_miss(bio_vars, sort_miss = TRUE) + labs(title = "NA en variables de bio")


cols_factor_vida <- c("formas_vida1", "formas_vida2", "formas_vida3", "formas_vida4", "formas_vida5", "formas_vida6", "formas_vida7", "formas_vida8")
bio_vars[cols_factor_vida] <- lapply(bio_vars[cols_factor_vida], as.factor)


#----FORMAS DE VIDA----
bio_vars <- bio_vars %>% mutate(formas_helechos = ifelse(formas_vida1 == "1" | formas_vida2 == "1" | formas_vida3 == "1" | formas_vida4 == "1" | formas_vida5 == "1" | formas_vida6 == "1" | formas_vida7 == "1" | formas_vida8 == "1", TRUE, FALSE),
                                formas_cactaceas = ifelse(formas_vida1 == "2" | formas_vida2 == "2" | formas_vida3 == "2" | formas_vida4 == "2" | formas_vida5 == "2" | formas_vida6 == "2" | formas_vida7 == "2" | formas_vida8 == "2", TRUE, FALSE),
                                formas_epifitas = ifelse(formas_vida1 == "3" | formas_vida2 == "3" | formas_vida3 == "3" | formas_vida4 == "3" | formas_vida5 == "3" | formas_vida6 == "3" | formas_vida7 == "3" | formas_vida8 == "3", TRUE, FALSE),
                                formas_briofitas = ifelse(formas_vida1 == "4" | formas_vida2 == "4" | formas_vida3 == "4" | formas_vida4 == "4" | formas_vida5 == "4" | formas_vida6 == "4" | formas_vida7 == "4" | formas_vida8 == "4", TRUE, FALSE),
                                formas_lianas = ifelse(formas_vida1 == "5" | formas_vida2 == "5" | formas_vida3 == "5" | formas_vida4 == "5" | formas_vida5 == "5" | formas_vida6 == "5" | formas_vida7 == "5" | formas_vida8 == "5", TRUE, FALSE),
                                formas_orquideas = ifelse(formas_vida1 == "6" | formas_vida2 == "6" | formas_vida3 == "6" | formas_vida4 == "6" | formas_vida5 == "6" | formas_vida6 == "6" | formas_vida7 == "6" | formas_vida8 == "6", TRUE, FALSE),
                                formas_gramineas = ifelse(formas_vida1 == "7" | formas_vida2 == "7" | formas_vida3 == "7" | formas_vida4 == "7" | formas_vida5 == "7" | formas_vida6 == "7" | formas_vida7 == "7" | formas_vida8 == "7", TRUE, FALSE),
                                formas_otras = ifelse(formas_vida1 == "8" | formas_vida2 == "8" | formas_vida3 == "8" | formas_vida4 == "8" | formas_vida5 == "8" | formas_vida6 == "8" | formas_vida7 == "8" | formas_vida8 == "8", TRUE, FALSE))

#rectificacion por que no aplica bien el mutate con el ifelse en modo variable logica
bio_vars[c("formas_helechos", "formas_cactaceas", "formas_epifitas", "formas_briofitas", "formas_lianas", "formas_orquideas", "formas_gramineas","formas_otras")][is.na(bio_vars[c("formas_helechos", "formas_cactaceas", "formas_epifitas", "formas_briofitas", "formas_lianas", "formas_orquideas", "formas_gramineas","formas_otras")])] <- FALSE

count(bio_vars, formas_helechos, formas_cactaceas, formas_epifitas, formas_briofitas, formas_lianas, formas_orquideas, formas_gramineas,formas_otras)

count(bio_vars, formas_vida_qualifier1)
count(bio_vars, formas_vida_qualifier2)
count(bio_vars, formas_vida_qualifier3)
count(bio_vars, formas_vida_qualifier4)
count(bio_vars, formas_vida_qualifier5)
count(bio_vars, formas_vida_qualifier6)
count(bio_vars, formas_vida_qualifier7)

#normalización strings
bio_vars[c("formas_vida_qualifier1", "formas_vida_qualifier2", "formas_vida_qualifier3", "formas_vida_qualifier4", "formas_vida_qualifier5", "formas_vida_qualifier6", "formas_vida_qualifier7")] <- base::lapply(bio_vars[c("formas_vida_qualifier1", "formas_vida_qualifier2", "formas_vida_qualifier3", "formas_vida_qualifier4", "formas_vida_qualifier5", "formas_vida_qualifier6", "formas_vida_qualifier7")], function(x) replace_white(stri_trans_general(tolower(x),"Latin-ASCII")))

#aglutinar en una columna el detalle de otras formas de vida
bio_vars$formas_otras_detalle <- base::paste(bio_vars$formas_vida_qualifier1, bio_vars$formas_vida_qualifier2, bio_vars$formas_vida_qualifier3, bio_vars$formas_vida_qualifier4, bio_vars$formas_vida_qualifier5, bio_vars$formas_vida_qualifier6, bio_vars$formas_vida_qualifier7, sep = "_")

bio_vars$formas_otras_detalle <- replace_white(stri_trans_general(tolower(bio_vars$formas_otras_detalle),"Latin-ASCII"))
bio_vars$formas_otras_detalle[ bio_vars$formas_otras_detalle == "na_na_na_na_na_na_na"]<- "no_corresponde"
#se detectan algunos FALSE en formas_otras que si tienen detalle
bio_vars$formas_otras <- ifelse(bio_vars$formas_otras == FALSE & bio_vars$formas_otras_detalle != "no_corresponde", TRUE, ifelse(bio_vars$formas_otras_detalle == "no_corresponde", FALSE, bio_vars$formas_otras)) 
#quitar los "NA"
bio_vars$formas_otras_detalle <- sapply(bio_vars$formas_otras_detalle, function (x) gsub("_na","", x))
bio_vars$formas_otras_detalle <- sapply(bio_vars$formas_otras_detalle, function (x) gsub(",", " - ", x)) #reemplazar las comas y punto_y_coma para no ocasionar problemas con formato CSV
bio_vars$formas_otras_detalle <- sapply(bio_vars$formas_otras_detalle, function (x) gsub(";", " - ", x))

#----PFNM----
count(bio_vars, pfnm_scientific_name1, pfnm_scientific_name2, pfnm_scientific_name3, pfnm_scientific_name4, pfnm_scientific_name5)#hay UMs con más de un registro

bio_vars[c("pfnm_scientific_name1", "pfnm_scientific_name2", "pfnm_scientific_name3", "pfnm_scientific_name4", "pfnm_scientific_name5")][is.na(bio_vars[c("pfnm_scientific_name1", "pfnm_scientific_name2", "pfnm_scientific_name3", "pfnm_scientific_name4", "pfnm_scientific_name5")])] <- "sin registro"

bio_vars$pfnm_scientific_name1[bio_vars$pfnm_scientific_name1 == "0"] <- "sin registro"

#aglutinar en una sola columna separando con comas
bio_vars$PFNM_presencia <- paste(bio_vars$pfnm_scientific_name1, bio_vars$pfnm_scientific_name2, bio_vars$pfnm_scientific_name3, bio_vars$pfnm_scientific_name4, bio_vars$pfnm_scientific_name5, sep = "_")

#quitar "sin registro" o reducir solo a uno
bio_vars$PFNM_presencia <- str_remove_all(bio_vars$PFNM_presencia, "_sin registro")
bio_vars$PFNM_presencia <- replace_white(bio_vars$PFNM_presencia)

#----FIN DE CHUNK----
bio_vars <- bio_vars %>% rename("PFNM_registro_1" = "pfnm_scientific_name1", "PFNM_registro_2" = "pfnm_scientific_name2", "PFNM_registro_3" = "pfnm_scientific_name3", "PFNM_registro_4" = "pfnm_scientific_name4", "PFNM_registro_5" = "pfnm_scientific_name5", "PFNM_presencia_resumen" = "PFNM_presencia")

bio_vars <- subset(bio_vars, select = -c(formas_vida1, formas_vida2, formas_vida3, formas_vida4, formas_vida5, formas_vida6, formas_vida7, formas_vida8, formas_vida_qualifier1, formas_vida_qualifier2, formas_vida_qualifier3, formas_vida_qualifier4, formas_vida_qualifier5, formas_vida_qualifier6, formas_vida_qualifier7))

bio_vars <- bio_vars[, c(1:3, 18, 4:17)]

```


## Armado tabla final

Join y write table.

```{r Datos de biodiversidad en UM, fig.width = 15, fig.height = 8}


var_UM_f <- plyr::join_all(list(espacial_vars, tiempo_vars, brigada_vars, sitio_vars, bio_vars), by = c("id_um", "region", "province"), type = "inner")

tabla_estepa <- var_UM_f[var_UM_f$id_um %in% um_monte_estepa, ]
tabla_sin_estepa <- var_UM_f[!var_UM_f$id_um %in% um_monte_estepa, ]

```
